臺灣高等法院高雄分院刑事裁定　　　　 96年度交抗字第212號
抗　告　人　交通部公路總局
　　　　　　高雄區監理所
法定代理人　乙○○
受處分人　　甲○○
　　　　　　　　　　　弄3號
上列抗告人因聲明異議案件，不服臺灣高雄地方法院中華民國96
年9 月29日裁定（96年度交聲字第729 號），提起抗告，本院裁
定如下：
    主  文
原裁定撤銷。
異議駁回。
    理  由
一、抗告意旨略以：受處分人甲○○前於民國96年6 月2 日飲酒
    後駕駛輕型機車，為警攔檢查獲，經抗告人機關裁決處罰鍰
    新臺幣（下同）4 萬5 千元，並吊扣駕駛執照12個月，又吊
    扣駕駛執照之目的並非僅為處罰行為人，尚有以暫時禁止行
    為人於道路上駕駛，以免其短期內再犯之因素，倘職業聯結
    車駕駛執照所有人因酒駕機車，由於其無機車駕照而得以免
    於吊扣處分，顯有違公平原則，無法達到酒駕違規之立法目
    的。是原審裁定撤銷上開裁決，諭知受處分人甲○○不罰，
    尚有未當。
二、按道路交通安全規則第114 條規定：「汽車駕駛人有下列情
    形之一者，不得駕車：……二、飲用酒類或其他類似物後其
    吐氣所含酒精濃度超過每公升○‧二五毫克或血液中酒精濃
    度超過百分之○‧○五以上。……」，又道路交通管理處罰
    條例第35條第1 項第1 款規定：「汽車駕駛人，駕駛汽車經
    測試檢定有下列情形之一者，處新臺幣一萬五千元以上六萬
    元以下罰鍰，並當場移置保管該汽車及吊扣其駕駛執照一年
    ；因而肇事致人受傷者，並吊扣其駕駛執照二年；致人重傷
    或死亡者，吊銷其駕駛執照，並不得再考領：一、酒精濃度
    超過規定標準。……」。經查，受處分人甲○○於96年6 月
    2 日下午11時8 分許，騎乘機車行經高雄縣湖內鄉○○路○
    段301 巷口時，為警攔檢而查知其飲酒後呼氣酒精濃度達每
    公升0.57毫克，嗣由抗告人機關裁處罰鍰4 萬5 千元、吊扣
    駕照12個月及施以道安講習之事實，業據受處分人自承在卷
    ，並有高雄縣政府警察局舉發違反道路交通管理事件通知單
    、交通部公路總局高雄區○○○○○道路交通管理事件裁決
    書各1 紙附卷可稽。又依道路交通管理處罰條例第35條規定
    ，酒精濃度超過規定標準吊扣駕駛人駕駛執照1 年，無非係
    以駕駛人酒後違規駕車較一般正常狀況下之肇事率大增，且
    駕駛人因一己之私，酒後違規駕車，如損及其他無辜用路人
    ，不僅造成該用路人生命、身體、健康之危害，更甚者造成
    該用路人家庭破碎等無可彌補之嚴重傷害。因此，為了所有
    用路人之交通安全，為期駕駛人均能安全駕駛，自有剝奪酒
    後違規駕車之不安全駕駛人行車之必要，故應吊扣酒後違規
    駕車駕駛人違規當時之駕駛執照。又依道路交通安全規則第
    61條規定，汽車駛人取得高一級車類之駕駛資格者，應換發
    駕駛執照，並准其駕駛較低級車類之車輛，且已領有聯結車
    駕駛執照者，得駕駛輕型機器腳踏車。故聯結車駕駛人倘未
    換發駕駛執照，而持有聯結車駕駛執照酒後違規駕駛輕型機
    器腳踏車，即應吊扣駕駛人違規當時之聯結車駕駛執照。否
    則，倘解釋為僅吊扣酒後違規駕駛之車輛駕駛執照，而職業
    聯結車駕駛人酒後違規駕駛機車，因無機車駕駛執照可吊扣
    ，造成其吊扣駕駛執照部分無從裁罰，此無非係一法律大漏
    洞，且無異容許此不安全駕駛人仍可以反覆經常駕駛對其他
    無辜用路人危險性相對較高之聯結車，此豈非立法之本旨。
    況以駕駛為職業之駕駛人輕率酒後違規駕車，顯然漠視自身
    對保持交通安全之責任，不顧其他用路人之生命、身體、健
    康之危害及他人家庭完整、生計維持，自不得於酒後違規駕
    車遭吊扣駕駛執照後，反指自己工作權遭剝奪，家庭生計無
    法維持，豈為事理之平。從而，抗告人機關裁處受處分人罰
    鍰4 萬5 千元、吊扣駕照12個月及施以道安講習，於法核無
    不合。抗告人機關之抗告為有理由，自應由本院撤銷原審裁
    定，駁回受處分人之異議。
三、依刑事訴訟法第413 條，裁定如主文。
中　　華　　民　　國　　96　　年　　10　　月　　29　　日
                  刑事第八庭    審判長法  官   郭玫利
                                      法  官   簡志瑩
                                      法  官   陳志銘
以上正本證明與原本無異。
不得再抗告。
中　　華　　民　　國　　96　　年　　10　　月　　29　　日
　　　　　　　　　　　　　　　　　　　書記官   楊茱宜
